【裁判字號】    98,易,454
【裁判日期】    980415
【裁判案由】    詐欺
【裁判全文】
臺灣臺中地方法院刑事判決               98年度易字第454號
公  訴  人  臺灣臺中地方法院檢察署檢察官
被      告  乙○○
上列被告因詐欺案件，經檢察官提起公訴（九十六年度偵字第二
一０五九號），本院判決如下：
    主    文
乙○○幫助意圖為自己不法之所有，以詐術使人將本人之物交付
，累犯，處有期徒刑伍月，如易科罰金，以新臺幣壹仟元折算壹
日，減為有期徒刑貳月又拾伍日，如易科罰金，以新臺幣壹仟元
折算壹日。
    犯罪事實
一、乙○○前曾於民國（下同）九十年間，因違反毒品危害防制
    條例案件，經本院判處有期徒刑十月確定，甫於九十一年十
    二月三十一日縮短刑期執行完畢。詎不知悔改，其可預見不
    法集團成員無故蒐集他人之行動電話門號晶片卡使用，乃俾
    利於迴避員警之查緝，其後可能將取得之行動電話門號晶片
    卡供作蒐購帳戶資料為聯繫或向不特定人為財產犯罪時撥打
    之用，竟仍不顧他人可能遭受財產上損害之危險，而基於縱
    若其所提供之行動電話門號晶片卡被不法犯罪集團成員利用
    作為詐欺取財之用，亦不違背其本意之幫助犯意，於九十五
    年八月二十一日起至同年九月二十四日間之某日，在不詳地
    點，將其於九十五年八月二十一日向中華電信股份有限公司
    （下稱中華電信）申辦之0000000000號行動電話
    門號晶片卡，交付予一真實姓名、年籍不詳之成年人（下稱
    不詳之成年人），供該不詳之成年人撥打電話詐騙被害人之
    用，而以此方式幫助該不詳之成年人為詐欺取財之犯行。嗣
    該不詳之成年人所屬之詐欺集團成年人成員即意圖為自己不
    法之所有，以上開行動電話門號為聯絡電話，在報紙刊登貸
    款廣告，丁○○於九十五年九月二十四日見報後，即撥打上
    開行動電話門號與自稱「劉惠雯」之成年女子（下稱「劉惠
    雯」）洽談貸款事宜，「劉惠雯」表示因公司業務需要，必
    須先匯款以作為信用保險之用，致丁○○陷於錯誤，先後於
    九十五年九月二十六日中午十二時四十五分許、同年月二十
    八日上午十時五十九分，接續匯款新臺幣（下同）一萬八千
    六百元、二萬三千八百元，至「劉惠雯」指定之徐志謀（由
    檢察官另行偵辦）中華郵政股份有限公司豐原中正路郵局帳
    戶（帳號：00000000000000號，下稱徐志謀
    郵局帳戶）內，隨後一名自稱萬泰銀行會計之成年人，向丁○○表示因其貸款條件不符合，需再匯款七萬餘元作為利息
    ，丁○○認為不合理並表示欲退件，惟遲未獲退還款項，始
    知受騙。嗣經丁○○報警處理後，經警查詢上開行動電話門
    號申請人，始悉上情。
二、案經臺中縣警察局豐原分局移送臺灣臺中地方法院檢察署檢
    察官偵查起訴。
    理    由
一、按被告以外之人（包括證人、鑑定人、告訴人、被害人及共
    同被告等）於審判外之陳述雖不符刑事訴訟法第一百五十九
    條之一至之四等四條之規定，而經當事人於審判程序同意作
    為證據，法院審酌該言詞陳述或書面陳述作成時之情況，認
    為適當者，亦得為證據；當事人、代理人或辯護人於法院調
    查證據時，知有刑事訴訟法第一百五十九條第一項不得為證
    據之情形，而未於言詞辯論終結前聲明異議者，視為有前項
    之同意，刑事訴訟法第一百五十九條之五定有明文。其立法
    意旨在於傳聞證據未經當事人之反對詰問予以核實，原則上
    先予排除。惟若當事人已放棄反對詰問權，於審判程序中表
    明同意該等傳聞證據可作為證據；或於言詞辯論終結前未聲
    明異議，基於尊重當事人對傳聞證據之處分權，及證據資料
    愈豐富，愈有助於真實發見之理念，且強化言詞辯論主義，
    使訴訟程序得以順暢進行，上開傳聞證據亦均具有證據能力
    。本判決以下所引之被告以外之人於審判外所為之陳述（含
    書證），雖屬傳聞證據，惟查無符合同法第一百五十九條之
    一至之四等前四條之情形，檢察官及被告於本院準備程序中
    均表示無意見，並於本院審理時並未就卷內其他證據資料之
    證據能力有所爭執，且迄本院言詞辯論終結前，均未主張有
    刑事訴訟法第一百五十九條第一項不得為證據之情形，是應
    認已同意卷內證據均得作為證據，且經本院審酌上開筆錄作
    成時，較無人情施壓或干擾，亦無不當取供之情形，認為以
    之作為本案之證據亦屬適當，依刑事訴訟法第一百五十九條
    之五之規定，認均具有證據能力，合先敘明。
二、訊據被告乙○○固坦承上開行動電話門號晶片卡，確係其於
    九十五年八月二十一日親自向中華電信申辦租用，惟矢口否
    認有何幫助詐欺取財之犯行，辯稱：伊沒有提供行動電話晶
    片卡給詐騙集團使用，而是遺失的云云，經查：
（一）上開丁○○於九十五年九月二十四日見報後，即撥打上開
      行動電話門號與「劉惠雯」洽談貸款事宜，「劉惠雯」表
      示因公司業務需要，必須先匯款以作為信用保險之用，致
      丁○○陷於錯誤，接續匯款一萬八千六百元、二萬三千八
      百元至「劉惠雯」指定之徐志謀郵局帳戶中等事實，業據
      證人即被害人丁○○於警詢時證述明確，並有郵政國內匯
      款執據二紙、0000000000號行動電話業務申請
      書、基本資料、徐志謀之中華郵政股份有限公司豐原中正
      路郵局帳戶之開戶資料、客戶歷史交易清單、桃園縣政府
      警察局大園分局詐騙帳戶通報警示、詐騙電話斷話案件報
      告表、內政部警政署反詐騙案件紀錄表、桃園縣政府警察
      局大園分局受理刑事案件報案三聯單、刑案報案處理系統
      詳細資料等在卷足憑，則被告乙○○上開行動電話門號晶
      片卡確遭詐欺集團供作詐騙證人丁○○之聯絡電話使用之
      事實，即足認定。
（二）被告乙○○於警詢時本係供稱：上開行動電話門號晶片卡
      連同手機在臺中市某處遺失，時間大概為九十五年九月中
      旬云云；惟於偵查中則改辯稱：伊手機可能是丟在二媳婦
      那邊云云；再於本院準備程序時復辯稱：該行動電話門號
      之晶片卡申辦完二、三天就遺失了云云，則被告乙○○對
      於上開行動電話門號晶片卡究竟在何時、何地遺失乙節，
      前後供述已有不一，是其此部分所辯，是否可採，已屬可
      疑。又被告乙○○於本院準備程序中復辯稱：申辦上揭行
      動電話之目的，是因為其兒子即證人甲○○人在大陸，要
      跟證人甲○○聯絡通話用的云云，然證人甲○○於本院審
      理時已證稱：未曾撥打過該行動電話與其父親聯絡通話過
      等語，又依卷附之法務部入出境資訊連結作業資料顯示，
      證人甲○○於九十五年間第一次出境時間，係於九十五年
      十一月二十一日，而上開行動電話門號係被告乙○○於九
      十五年八月二十一日向中華電信申租，九十五年十一月二
      十二日因欠費而拆機等情，亦有中華電信股份有限公司臺
      中營運處九十八年三月五日臺中服字第０九八０００００
      八四號函附卷可稽，足認證人甲○○於九十五年十一月二
      十一日出境後，上開行動電話門號於隔日（即九十五年十
      一月二十二日）即行拆機，被告自無於拆機後再以該行動
      電話與證人甲○○通話之可能，則被告於本院辯稱其申租
      上開行動電話門號，係為與其在大陸之兒子甲○○聯絡通
      話云云，即難憑信。
（三）再查，上開行動電話門號係屬月租型電話，每月至少應付
      二百八十八元月租費，有卷附之行動電話業務申請書可考
      ，被告乙○○為智識成熟之成年人，自無不知申租行動電
      話應支付月租費以及通話費用、若不慎遺失當立即通報電
      信業者停用電話，以釐清相關責任之理，並避免遺失後猶
      需繳交月租費之困擾。本件被告乙○○於本院審理時已供
      稱：其遺失上揭所申請之行動電話晶片卡後，並未向中華
      電信掛失停話，亦未曾繳費過等語，又被告上揭行動電話
      門號後，確實係未曾繳過電話費或月租費之情，亦有中華
      電信股份有限公司臺中營運處九十八年三月五日臺中服字
      第０九八０００００八四號函及其檢附之繳費通知單、費
      用明細存卷可佐，益徵被告申請上揭行動電話門號應非供
      自己與家人通話使用無誤。又若被告乙○○所辯申租上開
      行動電話門號之目的係為自己使用之情為真，然被告於發
      覺晶片卡遺失後，何以未立即向中華電信辦理掛失停話以
      避免他人隨意使用？又何以不按期繳納月租費及通話費用
      ，而任由他人使用至九十五年十一月二十二日因欠費而拆
      機為止？此顯與一般辦理行動電話供己使用之習慣不符。
      又苟非詐欺集團成年人成員與被告間就被告申辦上揭行動
      電話門號後有所約定，並自被告處取得上開行動電話門號
      晶片卡，則詐欺集團成年人成員當無甘冒遭行動電話遭原
      申辦人停話，致無法順利遂行詐欺取財犯罪之風險，而任
      意使用來路不明之行動電話門號晶片卡行騙之理？準此，
      上開行動電話晶片卡應係被告申辦後交付詐欺集團之成年
      人使用，而非遺失，應足認定。雖證人甲○○到庭證稱：
      知悉被告上揭申請之行動電話曾遺失過云云，然證人甲○○係被告之子，與被告間有至親關係，是其之證言是否有
      迴護被告之詞，已不無可疑，況證人甲○○於本院審理時
      證稱：僅曾聽聞被告轉告知申辦之行動電話曾遺失云云，
      顯見其僅係聽聞被告之轉述，並非親眼目擊之證人，是其
      此部分之證言，應難為有利於被告之認定。另證人丙○○
      於本院審理時雖附和被告之供述，證稱：被告上揭所申辦
      之行動電話確實遺失云云，然證人丙○○就被告是否會使
      用行動電話、申辦上揭行動電話之目的究係要與證人甲○○或證人丙○○聯絡之用、被告使用上揭行動電話之時間
      長短與頻率等情，均與被告於偵查、本院準備程序所述不
      一，是證人丙○○此部分所述是否可採，已屬可疑，又證
      人丙○○係被告之媳婦，與被告間具有一定之親屬關係，
      是其有迴護被告之詞，亦與常理無為，是自難僅證人丙○○之證言，而遽認被告上揭與常理不符之抗辯為可採。
（四）按刑法上之故意，可分為直接故意與不確定故意（間接故
      意），所謂「不確定故意」，係指行為人對於構成犯罪之
      事實，預見其發生而其發生並不違背其本意者，刑法第十
      三條第二項定有明文；且我國行動電話通信業者對於申辦
      行動電話門號使用並無特殊資格及使用目的之限制，故凡
      有正當目的使用行動電話門號之必要者，均可自行前往業
      者門市或特約經銷處辦請使用，殊無取得他人名義所申辦
      行動電話門號使用之理。倘不自行申辦行動電話門號，反
      無故向他人取得行動電話門號之晶片卡使用，依常理得認
      為其取得他人行動電話門號晶片卡使用之行徑，極可能與
      財產犯罪密切相關，並藉此規避有犯罪偵查權限之機關循
      線追查之可能。且現今媒體報導中，或以中獎、退稅、家
      人遭擄、信用卡款對帳或提款卡密碼外洩，疑似遭人盜領
      存款等事由，利用他人名義所申辦之行動電話門號作為聯
      繫工具，詐騙被害人至金融機構櫃檯電匯，抑或持提款卡
      至自動櫃員機依其指示操作，使被害人在不知情之狀況下
      依指示操作匯出款項後，隨即將之提領一空之詐騙手法，
      層出不窮，一般人亦均有應妥善保管前開物件，防止被他
      人冒用之認知。被告係智力成熟且具一般社會智識經驗之
      成年人，自應知該不詳之成年人係利用其所有之行動電話
      門號作為犯罪之用，是其對於他人利用其上開行動電話門
      號作為蒐購帳戶或詐騙被害人時撥打使用等情，能預見其
      發生且其發生不違背其本意，其有幫助該不詳之成年人利
      用上開行動電話門號犯罪之不確定故意，允無疑義。
（五）綜上所述，被告基於幫助他人為詐欺取財亦不違背其本意
      之不確定故意，將其所申租之0000000000號行
      動電話門號晶片卡，交予該不詳之成年人使用，以幫助其
      遂行詐欺取財之犯行，應屬明確，是被告上揭所辯，顯屬
      事後卸責之詞，不足採信。本件事證明確，被告之犯行堪
      以認定。
三、按刑法上之幫助犯，係指以幫助之意思，對於正犯資以助力
    ，而未參與實施犯罪之行為者而言。查被告乙○○雖有將其
    所申租之上開行動電話門號晶片卡提供予施以詐欺者使用，
    已如前述，惟既未見其有何參與詐欺證人丁○○之行為或於
    事後亦分得詐欺款項之積極證據，固無從認屬上開詐欺取財
    行為之共同正犯。然被告將其所申租之上開行動電話門號晶
    片卡提供予他人作為詐欺取財犯行之聯絡電話使用，乃係基
    於幫助他人詐欺取財之犯意，而被告提供其上開行動電話門
    號晶片卡予他人之行為，復屬詐欺取財構成要件以外之行為
    ，則被告自屬以幫助之意思，參與詐欺取財構成要件以外之
    行為，應以詐欺取財之幫助犯論。是核被告所為，係犯刑法
    第三十條第一項前段、第三百三十九條第一項之幫助詐欺取
    財罪（本件正犯詐騙證人丁○○後，使證人丁○○先後二次
    匯款之行為，係基於同一詐欺取財犯意下之接續行為，僅侵
    害一法益，為接續犯，應只論以一罪）。又被告幫助他人犯
    詐欺取財罪，為從犯，爰依刑法第三十條第二項之規定，按
    正犯之刑減輕之。又被告前曾於九十年間，因毒品危害防制
    條例案件，經本院判處有期徒刑十月確定，甫於九十一年十
    二月三十一日縮短刑期執行完畢，有臺灣高等法院被告前案
    紀錄表在卷足參，其前受徒刑之執行完畢後，五年以內故意
    再犯本件有期徒刑以上之罪，為累犯，應依法加重其刑，並
    先加後減之。爰審酌被告提供其所申租之上開行動電話門號
    晶片卡幫助他人詐欺取財，影響社會經濟秩序，益添查緝之
    困難，行為殊不足取，惟念及被告本身並未實際參與詐欺取
    財之犯行，責難性較小，兼衡酌被告素行非佳，暨其犯罪後
    未能坦承犯行，飾詞圖卸刑責，犯後態度非屬良好及其犯罪
    動機、目的、手段、所生損害等一切情狀，量處如主文所示
    之刑，並諭知易科罰金之折算標準，以示懲儆。又被告行為
    後，中華民國九十六年罪犯減刑條例於九十六年七月四日公
    布，於同年月十六日施行，查被告本件犯罪行為係在九十六
    年四月二十四日以前，且非中華民國九十六年罪犯減刑條例
    第三條所示不得減刑之罪，爰依中華民國九十六年罪犯減刑
    條例第二條第一項第三款，減其刑期二分之一，並依該條例
    第九條之規定，諭知易科罰金之折算標準。
據上論斷，應依刑事訴訟法第二百九十九條第一項前段，刑法第
三十條第一項前段、第二項、第三百三十九條第一項、第四十七
條第一項、第四十一條第一項前段，中華民國九十六年罪犯減刑
條例第二條第一項第三款、第七條、第九條，刑法施行法第一條
之一第一項、第二項前段，判決如主文。
中    華    民    國    98    年    4     月    15    日
            刑事第十庭  審判長法  官  李雅俐
                              法  官  柯雅惠
                              法  官  王世華
以上正本證明與原本無異。
如不服本判決應於收受判決後10日內向本院提出上訴書狀，並應
敘述具體理由；其未敘述上訴理由者，應於上訴期間屆滿後20日
內向本院補提理由書（均須按他造當事人之人數附繕本）「切勿
逕送上級法院」。
告訴人或被害人對於判決如有不服具備理由請求檢察官上訴者，
其上訴期間之計算係以檢察官收受判決正本之日期為準。
                                書記官  蕭訓慧
中    華    民    國    98    年    4     月    15    日
附錄論罪科刑法條
刑法第三百三十九條第一項
意圖為自己或第三人不法之所有，以詐術使人將本人或第三人之
物交付者，處五年以下有期徒刑、拘役或科或併科一千元以下罰
金。


司法院資訊處製作；財團法人民間司法改革基金會備份。
